臺灣新竹地方法院民事裁定
111年度重再字第2號
再 審 原告  莊佳興  
訴訟代理人  吳彥德律師                    
再 審 被告  彭勝騰  
上列當事人間請求損害賠償事件，再審原告對於民國111年6月1
日本院109年度重訴字第119號確定判決提起再審，本院裁定如下
：
    主      文
再審之訴駁回。
再審訴訟費用由再審原告負擔。
    事實及理由
一、按再審之訴，應於30日之不變期間內提起，前項期間，自判
    決確定時起算。民事訴訟法第500條第1項、第2項前段定有
    明文。查本院109年度重訴字第119號民事判決(下稱原確定
    判決)於民國111年6月7日送達兩造，並於111年6月27日確定
    ，經本院職權調閱原確定判決之民事卷宗核閱無訛，是再審
    原告於111年7月25日對原確定判決提起本件再審之訴，並未
    逾30日之法定不變期間，合先敘明。
二、再審原告主張：
  ㈠原確定判決為判決基礎之本院109年度易字第238號刑事判決(
    下稱本院刑事判決)，依其後之臺灣高等法院111年度上易字
    第127號確定判決(下稱高院刑事確定判決)已有變更：
　1.兩造共同經營買賣挖礦機器設備、託管服務等事業(下稱系
    爭事業)，並由再審原告出資新臺幣(下同)670萬元，再審被
    告負責經營，故得類推適用合夥或隱名合夥規定。
　2.原確定判決認定再審被告因竊電而與台灣電力股份有限公司
    (下稱台電公司)簽署同意給付119萬1824元、167萬4580元之
    2份和解書部分，係以本院刑事判決為判決基礎，而認定再
    審原告為共同正犯，再審被告於該刑事案件同意給付之和解
    金為系爭事業支出項目，導致系爭事業計算後無剩餘款。惟
    高院刑事確定判決認定並無證據證明再審原告知情或參與，
    且檢察官亦未主張再審原告係共同正犯，本院刑事判決誤認
    再審原告為共同正犯，應予撤銷改判等情。據此，原確定判
    決認定再審被告同意給付台電公司之和解金119萬1824元、1
    67萬4580元部分，應不得列為系爭事業支出項目。
  ㈡再審被告應給付再審原告809萬1475元，及自第一審起訴狀繕
    本送達翌日起至清償日止，按年息5%計算之利息：
　1.系爭事業經會計師鑑定收入金額為649萬1720元、支出金額
    為531萬570元，是系爭事業之經營結算後應有盈餘173萬866
    6元(計算式：704萬9236元－531萬570元)。
　2.會計師鑑定認再審原告就系爭事業出資款為670萬元(計算式
    ：300萬元＋40萬元＋255萬元＋75萬元)，然原確定判決有未予
    審酌判斷之情形，且若將該筆出資款納入審酌，即有利於再
    審原告，自符合再審之事由。
　3.原確定判決第7頁第31行至第8頁第6行記載：「又被告抗辯
    原告提供之255萬元款項並非出資款，而係原告自行購買機
    器設備，惟被告於109年9月28日之答辯狀並未否認255萬元
    款項為原告出資款項，110年2月1日言詞辯論期日亦就255萬
    元款項為原告出資款列為不爭執事項，被告前後就255萬元
    款項之陳述不一，難認被告所述實在。故系爭事業之收入合
    計為704萬9236元(計算式：649萬1720元＋55萬7516元)」等
    情，可徵再審原告實有出資其中之255萬元，而就再審原告
    交付之75萬元部分，鑑定函内已有記載，自應納入計算。惟
    原確定判決雖有討論前開255萬元係再審原告之出資款，然
    嗣後卻僅計算關於保險公司理賠之55萬7516元，未將再審原
    告出資款255萬元部分列入收入部分。是再審原告之出資款
    確為670萬元，應納入收入或認定為再審被告應返還之款項
    。
　4.系爭事業收入已敷支出並有盈餘，則再審原告之出資款應未
    有減損，再審被告應將再審原告之出資款返還。況再審原告
    為出資人，營業支出係由該出資額先行墊付，應將營業支出
    之金額(實應為再審原告之代墊款)返還予再審原告，否則再
    審原告出資先為代墊營業支出，卻未能從收入中取回，甚使
    再審原告出資之款項遭剔除，再審被告則無故收受得利，實
    有不公。換言之，再審原告既以出資款先為代墊支出，然支
    出部分原確定判決又再認列一次支出，並從營業收入中扣除
    ，卻未加上再審原告出資款代墊部分，導致再審原告就系爭
    事業認列2次支出金額，此部分關於再審原告出資款670萬元
    部分，原確定判決竟未審酌，忽略再審原告之出資款，實屬
    不公，原確定判決應予廢棄，並應令再審被告返還再審原告
    出資款項670萬。另依民法第709條規定，再審被告除應給付
    系爭事業盈餘外，尚應返還再審原告出資670萬元。
　㈢原確定判決關於兩造間之系爭事業，尚有訴外人蔡○○之匯款
    部分有未經斟酌之證物，則就此部分應列入買賣機台差價之
    營業收入493萬4000元：
　1.再審原告於原審審理時曾提出與訴外人蔡○○詢問及確認購買
    之機台品項、數量、金額以及託管費用等資訊，而得知其購
    買之礦機L3為5台、礦機S9為40台、礦機乙太機為10台，並
    支付購機款792萬元，另尚有託管費用246萬元，合計1038萬
    元，此有再審原告與蔡○○間之對話紀錄内容可證(再證2)。
　2.再審被告與蔡○○、訴外人曾○○、張○○、阿鈞及張○○等人之對
    話紀錄可知(再證3)，訴外人蔡○○除以匯款方式交付款項887
    萬5116元外，尚有以現金支付之情形，此為原確定判決所忽
    略未審酌之處。且訴外人曾○○與蔡○○所確認之機台數量(再
    證6)，與再證2中再審原告與蔡○○確認之機台數量相同，更
    可徵蔡○○有以匯款及現金支付購買機台費用及託管費用合計
    1038萬元，自應納入系爭事業之營業收入。至原確定判決雖
    認再審原告所提金額與匯款金額有差異之原因，乃係因系爭
    事業之營業收入部分係再審被告所提供，而再審被告處處隱
    瞞，更何況蔡○○除了匯款之外，亦有以現金支付之情形，故
    再審原告所提金額與匯款金額產生差異，然此仍不得抹煞蔡
    ○○確實有給付系爭事業營業項目之營業收入。
　3.另關於機台買賣部分，因挖礦機台會隨著比特幣值之漲跌而
    有波動。再審原告於原確定判決審理期間要求再審被告提出
    系爭事業為蔡○○購買機台之購買支出或購機匯款證據等，再
    審被告皆未能提出，則關於機台購買之成本價格，乃由再審
    被告提供之投資計畫書中所載機台成本價格為參照作為計算
    標準，即298萬6000元【計算式：(礦機L3為2萬2560元×5)＋(
    機機S9為3萬7130元×40)＋(礦機乙太機為13萬8800元×10)】
    ，此有再審被告提供之計劃書可稽(再證7)，而關於乙太機
    部分則係由張○○負責洽詢，乙太機購買金額為13萬8800元。
　4.承上所述，就再證2、3、4、5、6之對話紀錄內容可知蔡○○
    確實有委託系爭事業購買機台，加計託管費用合計為1038萬
    元，然因蔡○○支付之部分款項係以現金方式交付，以致原確
    定判決誤認金額不符。而據再審被告提供再證7之計畫書廠
    商之價格來計算，蔡○○購買機台之成本號合計為298萬6000
    元，然而蔡○○交付購買機台款項為792萬元，可知委託購買
    機台部分有差價之營業收入為493萬4000元(計算式：792萬
    元－298萬6000元)，而再審原告發現有未經斟酌之證物即蔡○
    ○加入由再審被告創立之系爭事業經營人員群組，且就購買
    機台存有價差利益部分，再審原告於原審時即有提出，惟原
    確定判決卻未斟酌，亦未列入，據此實應將此差價之營業收
    入493萬4000元納入盈餘計算。
　㈣綜上所陳，再審被告應給付再審原告1337萬2666元(計算式：
    173萬8666元＋670萬元＋493萬4000元)，然而本件再審原告起
    訴為809萬1475元，故以此金額為請求範圍。並聲明：
　1.原確定判決應予廢棄。
　2.再審被告應給付再審原告809萬1475元，及自第一審起訴狀
    繕本送達翌日起至清償日止，按年息5%計算之利息。
三、本件未經言詞辯論，再審被告未具狀或到場為任何聲明及陳
    述。　　
四、本院之判斷：
  ㈠按提起再審之訴，應依民事訴訟法第501條第1項第4款規定表
    明再審理由，此為必須具備之程式。所謂表明再審理由，必
    須指明確定判決有如何合於法定再審事由之具體情事，始為
    相當。倘僅泛言有何條款之再審事由，而無具體情事者，尚
    難謂已合法表明再審理由。如未表明再審理由，法院無庸命
    其補正（最高法院108年度台再字第11號裁定同此見解）。
    次按再審之訴不合法者，法院應以裁定駁回之。民事訴訟法
    第502條第1項亦有明文。
　㈡再審原告主張原確定判決有民事訴訟法第496條第1項第11款
    之為判決基礎之刑事判決已變更之再審事由：
　1.按刑事判決所為事實之認定，於獨立民事訴訟之裁判時，本
    不受其拘束，法院斟酌全辯論意旨及調查證據之結果，依自
    由心證，為與刑事判決相異之認定，不得謂為違法。且刑事
    訴訟因將剝奪被告之身體自由、財產甚或生命，乃採取嚴格
    之舉證標準及證據法則，其認定事實所憑之證據，無論直接
    或間接證據，其為訴訟上之證明，須於通常一般之人均不致
    有所懷疑，而得確信其為真實之程度者，始得據為有罪之認
    定，倘其證明尚未達到此一程度，而有合理之懷疑存在時，
    即應為無罪之判決。而民事訴訟係在解決私權糾紛，就證據
    之證明力係採相當與可能性為判斷標準，亦即負舉證責任之
    人，就其利己事實之主張，已為相當之證明，具有可能性之
    優勢，即非不可採信。
　2.細繹原確定判決第8頁第12至20行，主要係援引再審原告於
    本院109年度易字第238號刑事案件審理中之供述，參以正常
    用電情形並無需按月另支付確保用電安全費用之經驗法則，
    認其就竊電一事表示不知情為不可信，足認前審係以自行調
    查所得證據為事實認定，縱有援引本院刑事判決作為補強說
    理，亦難遽認為以本院刑事判決為事實認定基礎。況刑事共
    同正犯成立與否，與民事上認定再審原告是否明知或可得而
    知，進而應共同負擔系爭事業支出等節，本屬二事，是再審
    原告徒以本院刑事判決經上訴後，已由高院刑事確定判決變
    更認為再審原告並非刑事共同正犯一節，而認有民事訴訟法
    第496條第1項第11款規定適用，依前開說明，於法容有誤解
    ，難認本件已具本款之再審事由。
　㈢再審原告主張原確定判決有民事訴訟法第496條第1項第13款
    之當事人發現未經斟酌之證物或得使用該證物之再審事由：
　1.按當事人發見未經斟酌之證物或得使用該證物，係指在前訴
    訟程序不知有該證物，現始知之，或雖知有此而不能使用，
    現始得使用者而言；且未經斟酌之證物，必須當事人在客觀
    上確不知該證物存在致未斟酌現始知之，或依當時情形有不
    能檢出該證物者始足當之，倘按其情狀依一般社會之通念，
    尚非不知該證物或不能檢出或命第三人提出者，均無該條款
    規定之適用。
  2.再審原告提起本件再審所檢附再證1至再證7之證據，經本院
    職權調取原確定判決民事卷宗核閱後，再證1所示會計師鑑
    定函文(原確定判決卷2第21至59頁)、再證2所示再審原告與
    客戶蔡○○詢問之對話紀錄内容(原確定判決卷1第92至93頁，
    卷3第97頁至第98頁)、再證5所示群組對話紀錄及原審之匯
    款列表(原確定判決卷1第309頁、第495頁)、再證7所示再審
    被告提供之投資計畫書中機台成本價格(原確定判決卷1第11
    5頁)，均於前訴訟程序已提出附卷，且再證1、2、5所示證
    據資料更為原確定判決所明文援引，又原確定判決第六點亦
    有就未明文援引其他證據部分說明於判決結果不生影響，爰
    不一一論列，是再審原告所提再證1、2、5、7所示證據資料
    ，顯非本款所稱未經斟酌之證物。
　3.至再審原告所提再證3所示系爭事業經營人員之群組對話紀
    錄、再證4所示客戶蔡○○所載之群組記事本紀錄、再證6所示
    群組内確認機台數量之對話紀錄，然觀其對話日期依序為10
    6年12月28日、107年1月5日、107年9月23、24日、107年6月
    6日等，均存在於前訴訟程序繫屬之前，再審原告僅於民事
    再審之訴狀通篇說明該等證據實質應如何評價而得推論出其
    聲明請求及認為原確定判決有何取捨證據、認定事實職權行
    使之不當情節，卻未先舉證證明其有何於前訴訟程序不知或
    不能提出前揭再證3、4、6所示證據資料之情事，依前開說
    明，難認再審原告已合法表明再審事由，本院自無從就再審
    原告所提再證1至7所示證據資料為實體評價。
五、綜上所述，再審原告固主張原確定判決有民事訴訟法第496
    條第1項第11款、第13款之再審事由，然由原確定判決形式
    觀之，其係依自行調查所得證據為評價，並非以本院刑事判
    決為基礎認定事實；再審原告提出再證1、2、5、7所示證據
    資料，形式觀之顯非原確定判決未經斟酌之證物，至再證3
    、4、6所示證據資料，均存在於前訴訟程序繫屬前，再審原
    告並未舉證證明有何於前訴訟程序不知或不能提出之情事。
    從而，再審原告提起本件再審之訴為不合法，依民事訴訟法
    第502條第1項規定，應以裁定駁回之。　　
六、訴訟費用負擔之依據：民事訴訟法第95條、第78條。 
中　　華　　民　　國　　111 　年　　11　　月　　22　　日
　　　　　　　　　民事第一庭  審判長法　官  李珮瑜
　　　　　　　　　　　　　　　　　　法　官  張百見
　　　　　　　　　　　　　　　　　　法　官　王凱平
以上正本係照原本作成。
如不服本裁定應於送達後10日內向本院提出抗告狀，並繳納抗告
費新臺幣1,000元。 
中　　華　　民　　國　　111 　年　　11　　月　　22　　日
                                    書記官  王恬如